臺灣臺北地方法院民事裁定
　　　　　　　　　　　　　　　　　100年度消債更字第116號
聲　請　人
即　債務人　黃雪花
相　對　人
即　債權人　臺灣新光商業銀行股份有限公司
法定代理人　李增昌
相　對　人
即　債權人　萬泰商業銀行股份有限公司
法定代理人　盧正昕
相　對　人
即　債權人　遠東國際商業銀行股份有限公司
法定代理人　洪信德
上列聲請人因消費者債務清理事件聲請更生，本院裁定如下：
    主  文
聲請駁回。
聲請費用由聲請人負擔。
    理  由
一、按債務人對於金融機構因消費借貸、自用住宅借款、信用卡
    或現金卡契約而負債務，在聲請更生或清算前，應提出債權
    人清冊，以書面向最大債權金融機構請求協商債務清償方案
    並表明共同協商之意旨，消費者債務清理條例第151條第1項
    定有明文。而前置協商之債務限於因消費借貸、自用住宅借
    款、信用卡或現金卡契約而負之債務，從立法理由觀之，前
    揭債務須經前置協商，係因該等債務之法律關係單純、明確
    ，如能利用協商程序解決，當能節省當事人之勞力、時間及
    費用，並減輕法院相當之負擔。而保證契約具從屬性，保證
    債務端以主債務之內容為內容，依舉重以明輕之法理，如主
    債務為第151條第1項所規定之債務，則保證債務之債務清理
    程序亦應與之一致，屬消債條例第151條第1項規定之適用範
    圍，否則，即不適用之（參照97年第4期民事業務研究會第9
    號法律問題研審小組意見）。另按聲請更生或清算不合程式
    或不備其他要件者，法院應以裁定駁回之，但其情形可以補
    正者，法院應定期間先命補正，復為同條例第8條所明定。
二、本件聲請意旨略以：聲請人因擔任第三人即其配偶周瑋量及
    第三人松園聯合企業有限公司（下稱松園公司）之連帶保證
    人，因而積欠相對人臺灣新光銀行股份有限公司（下稱臺灣
    新光銀行）之慶城分行、萬泰商業銀行股份有限公司（下稱
    萬泰銀行）之城東分行及遠東商業銀行股份有限公司（下稱
    遠東銀行）保證債務共新臺幣（下同）271萬5,210元，因有
    不能清償債務情事，已提出債權人清冊，又無擔保或無優先
    權之債務總額未逾新臺幣1,200萬元，復未經法院裁定開始
    清算程序或宣告破產，爰依消費者債務清理條例第3條規定
    聲請更生云云。
三、經查：
  (一)本件聲請人係因擔任第三人松園公司之連帶保證人，而就第
    三人松園公司對於相對人遠東銀行、萬泰銀行因消費借貸契
    約所生之債務，負連帶清償責任之債務，並因擔任第三人周
    瑋量之連帶保證人，而就第三人周瑋量對於相對人臺灣新光
    銀行因消費借貸契約所生之債務，亦負連帶清償責任之債務
    。且依聲請人陳報債權人清冊所載，聲請人積欠相對人債務
    數額分別為臺灣新光銀行100萬元、萬泰銀行96萬6,000元及
    遠東銀行74萬9,210元，故聲請人之最大債權金融機構係臺
    灣新光銀行，有聲請人提出之財團法人金融聯合徵信中心當
    事人綜合信用報告之從債務欄附卷可稽。依前開規定及說明
    ，因主債務人（即第三人松園公司及周瑋量）與相對人間之
    債務關係均屬消費者債務清理條例（下稱消債條例）第151
    條第1項所規定之消費借貸債務，聲請人為擔保前開主債務
    所成立保證債務之債務清理程序，亦應與主債務之清理程序
    一致，亦即聲請人所負之保證債務即有消債條例第151條第1
    項規定之適用範圍。
  (二)雖相對人遠東銀行及萬泰銀行具狀表示第三人松園公司所借
    之款項分別為公司營運週轉貸款及企業授信貸款，非屬消費
    借貸款項，而為無須經債務協商，惟銀行不論係因公司為營
    運週轉而借貸或因公司之授信而借貸之款項，其性質仍均為
    民法第474條第1項所規定當事人一方移轉金錢於他方，而約
    定他方以種類、品質、數量相同之物返還之消費借貸契約，
    況聲請人就第三人周瑋量對臺灣新光銀行所負債務確為因消
    費借貸契約所生，此有臺灣新光銀行100年11月2日陳報狀在
    卷可按，是本件聲請人本即應依消費者債務清理條例第151
    條第1項規定，在聲請更生或清算前，提出債權人清冊，向
    最大債權金融機構臺灣新光銀行聲請債務協商，相對人遠東
    銀行及萬泰銀行所為前開主張，不足採信。
  (三)準此，聲請人所負債務既均屬因消費借貸而負之保證債務，
    依照上開說明，其應依消費者債務清理條例第151條第1項規
    定，在聲請更生或清算前，提出債權人清冊，以書面向最大
    債權金融機構請求協商債務清償方案，並表明共同協商之意
    旨。然聲請人並未向最大債權金融機構請求協商債務清償方
    案，此由聲請人於100年9月21日聲請狀上「曾經債務協商之
    情形（請擇一）」欄係空白未勾選，並經臺灣新光銀行以10
    0年10月7日陳報狀向本院陳報明確。
四、綜上，本件聲請人聲請更生，因未遵循消費者債務清理條例
    第151條第1項之規定先行債務協商，且上開欠缺又屬無從補
    正，依上說明，自應駁回其更生之聲請，爰裁定如主文。
中    華    民    國   100    年    11    月    30    日
                 民事第二庭   法  官  陳慧萍
上為正本係照原本作成。
如不服本裁定，應於裁定送達後10日內，以書狀向本院提出抗告
，並繳納抗告費新臺幣1,000元。
中    華    民    國   100    年    11    月    30    日
                              書記官  黃靖雅